# 政府补助净额法下固定资产折旧的讨论

提问人：快枪 时间：2017-06-20 21:47:01
学习了本论坛一个新版政府补助准则主要会计处理实务的贴子，很受启发，亦有疑惑。如关于净额法下核算固定资产折旧的处理。案例：公司购买一个台设备 100 万元，收到政府补助 30 万元。按 10 年计提折旧。净残值率5%。净额法下府补助时的会计处理 　　该设备的月折旧额为（1,000,000.00-1,000,000.00*5%-300,000.00）/10/12=5,416.67（元），相关会计处理为： 　　借：制造费用5,416.67 　　　贷：累计折旧　　5,416.67 　　注：残值是指资产使用寿命期满时，对外处置可能获得价款收入。因此在计算残值时，应以不扣除政府补助之前的原值 100 万元为基准，而非扣除政府补助之后的净额 70 万元。 感觉这个说法牵强。根据准则，企业应当根据固定资产的性质和使用情况，合理确定固定资产的使用寿命和预计净残值。固定资产的使用寿命、预计净残值一经确定，不得随意变更。无论是以不扣除政府补助之前的原值 100 万元为基准，还是扣除政府补助之后的净额 70 万元为基准，只要计算出的净残值合理即可，而不一定非规定以扣除或不扣除的原值为准。先确定净残值，才有净残值率，而不是相反。实际上，由于净额法下固定资产原价是扣除了政府补助后的余额，计算净残值率也应该以固定资产的账面原价即扣除了政府补助后的余额为基准，而不应该是未扣除政府补助前的金额。 这里也引伸出个问题：净额法下，以扣除政府补助后净额后的固定资产原值，可能会小于净残值，这时候实际上应该不用作折旧的后续处理了，固定资产的处理就只有该资产报废或变卖时的处理。

回答人：chenyiwei
你的理解比较合理。理论上，政府补助只是表明购建固定资产的资金来源，而预计净残值是由该资产本身的状况所决定，因此即使按净额法进行会计处理，预计净残值金额也不应改变。之所以这些问题引起一些网友的纠结，是因为按原值乘以预计残值率确定净残值的做法在实务中早已成为习惯，甚至被引入到了IT系统中，而这种做法并不符合准则规定的精神。

提问人：快枪 时间：2017-06-21 20:22:02
这里还有个问题请教陈老师，总额法和净额法选择的一致性问题。 某工业园区区政府对本辖区内符合条件的高新技术企业给予补助资金，用于企业高新技术人才的工薪支出。 某企业 6 月初收到政府补助 100 万元， 6 月份发生发生员工工薪支出 30 万元，其中 20 万元属于高新技术人才工薪支出（其中包括一线生产工人支出 10 万元，管理人员支出 5 万元，研发人员支出 5 万元。经园区政府审核后，全部认可。 1 、 2017 年 6 月 1 日收到政府补助 　　借：银行存款　　1,000,000.00 　　　贷：递延收益　　1,000,000.00 对于发生的符合条件的高新技术人才费用： 　　借：管理费用　　-50,000.00 　　　　递延收益　　200,000.00 　　　贷：其他收益150,000.00 　　注：可明确属于对某成本费用的补偿，冲销相关成本费用，无法确认的部分，计入其他收益。这种处理感觉有问题。准则似乎并没有“可明确属于对某成本费用的补偿，冲销相关成本费用，无法确认的部分，计入其他收益。”的说法。对于同一笔业务，要么采用总额法，要么采用净额法，不应该这种费用采用总额法，那种费用又用净额法。不仅如此，觉得企业对政府补助是用总额法还是净额法，应该保持前后的一致，而不是可以任意的选择。

回答人：chenyiwei
如果明确为净额法，则这三笔支出都有对应的成本费用项目，其中应冲减管理费用和主营业务成本各 10 万元。

提问人：feinon 时间：2017-06-28 11:16:38
10.png (280.58 KB, 下载次数: 1)
2017-6-28 11:14 上传
陈老师您好，看了您对政府补助的回复很受启发，我想问一下对于同一个企业是否可以对与资产相关的政府补助采用总额法而对与收益相关的政府补助采用净额法还是总额法和净额法只能选择一种，无论是与资产相关还是收益相关的政府补助选择其一了就不能再更改了呢。

回答人：chenyiwei
我们目前的观点是：政府补助“总额法”和“净额法”是不同的列报方式的选择，构成企业的一项会计政策。对政府补助会计处理的“总额法”或“净额法”一旦选定，则应一致地运用于所有政府补助项目（包括与资产相关和与收益相关的所有政府补助），而不可选择性地对部分政府补助项目按总额法处理，而同时对另一些政府补助项目按净额法处理（但准则明确规定必须采用净额法处理的贴息不在此限，不管对其他政府补助项目采用何种方法，对贴息必须采用净额法）。